最高法院刑事判決　　　　　　　　　　　　　　　　八十七年度台非字第三四二號
　　上 訴 人　最高法院檢察署檢察總長
　　被　　告　甲○○
右上訴人因被告偽造文書案件，對於台灣高雄地方法院中華民國八十七年二月六日第
一審確定判決（八十七年度訴字第一八一號，起訴案號：台灣高雄地方法院檢察署八
十六年度偵字第二七六四四號），認為違法，提起非常上訴，本院判決如左：
    主  文
原判決關於汽車過戶登記書上偽造「莊秋月」署押壹枚沒收部分撤銷。
    理  由
本件非常上訴理由稱：按判決適用法則不當者，為違背法令，刑事訴訟法第三百七十
九條定有明文。又按刑法第二百十條偽造私文書書，所稱「偽造」，必無制作權人冒
用他人名義，作成文書而為不實之記載，方克相當。本件汽（機）車過戶登記書（見
偵查卷第六頁）係因被告未經莊秋月同意而盜用其印章交付予不知情之汽車業務員於
「簽章欄」上依民法第三條第二項規定以蓋章代簽名，冒用莊某名義作成，始成立偽
造私文書罪。至該登記書「新車主名稱欄」填寫新車主姓名「莊秋月」，其用意僅在
識別新車主為何人，以利監理機關登記，既非表示新車主本人簽名之意思，則未經莊
秋月本人授權而填寫其姓名，參照貴院七十年台上字第二四八○號判例意旨，尚不生
偽造署押問題，不得依刑法第二百十九條諭知沒收。詎原判決竟論以被告利用不知情
之業務員偽造莊秋月之署押一枚，而偽造汽車過戶登記書一份，並諭知沒收該偽造之
署押，即有適用法則不當之違背法令。案經確定，爰依刑事訴訟法四百四十一條、第
四百四十三條提起非常上訴，以資糾正」等語。
按汽車過戶登記書上新車主名稱欄填寫新車主姓名，僅在識別新車主為何人，以便監
理機關登記，既非表示新車主本人簽名之意思，則未經新車主本人授權而填寫其姓名
，尚不生偽造署押問題。經查本件原判決認定被告將莊秋月之印章交由不知情之汽車
業務員，於其所購買之ＶＲ－九五三○號自用小客車之汽車過戶登記書上填寫新車主
為莊秋月，並蓋上莊秋月之印章，而認該汽車過戶登記書上新車主名稱欄所載莊秋月
姓名係偽造「莊秋月」署押一枚，依刑法第二百十九條諭知沒收。揆諸前開說明，顯
有適用法則不當之違背法令。案經確定，非常上訴意旨執以指摘，非無理由；本案該
過戶登記書上新車主名稱欄所填寫新車主莊秋月姓名，不生偽造署押問題，不得宣告
沒收，原判決竟於主文內宣告沒收，自屬不利被告。應由本院將原判決關於諭知沒收
「莊秋月」署押一枚部分撤銷，以資糾正。
據上論結，應依刑事訴訟法第四百四十七條第一項第一款，判決如主文。
中      華      民      國    八十七    年     十一     月      五      日
                              最高法院刑事第九庭
                                  審判長法官  吳  雄  銘
                                        法官  石  木  欽
                                        法官  王  憲  義
                                        法官  王  德  雲
                                        法官  洪  清  江
      右正本證明與原本無異
                                              書  記  官
中      華      民      國    八十七    年     十一     月     十一     日
